臺灣嘉義地方法院刑事判決　　　　　　　 96年度訴字第467號
公　訴　人　臺灣嘉義地方法院檢察署檢察官
被　　　告　甲○○
　　　　　　　　　　（另案於臺灣嘉義監獄鹿草分監執行中）
指定辯護人　吳秋永律師
上列被告因強盜等案件，經檢察官提起公訴（九十六年度偵字第
二四七二號、第二七九八號），本院判決如下：
    主  文
甲○○攜帶兇器竊盜，處有期徒刑玖月，減為有期徒刑肆月又拾
伍日；扣案如附表編號一、編號二所示之物，均沒收。又竊盜，
處有期徒刑伍月，減為有期徒刑貳月又拾伍日；扣案如附表編號
三所示之物，沒收之。又攜帶兇器竊盜，因脫免逮捕，而當場施
以脅迫，未遂，處有期徒刑肆年陸月；扣案如附表編號四至編號
七所示之物，均沒收。應執行有期徒刑伍年；扣案如附表所示之
物，均沒收。
    事  實
一、甲○○（綽號「阿宏」）於民國九十六年二月二十三日十四
    時許，在嘉義市○○街十八號前，意圖為自己不法之所有，
    持用其所有、如附表編號一、編號二所示、客觀上足以作為
    兇器使用之Ｔ型板手二支及Ｌ型板手一支（規格、材質詳如
    附表編號一、編號二所示），開啟丁○○所有、車牌號碼TD
    -3578號自小客車車門，而竊取車上所裝設之KENWOOD牌黑色
    音響換片箱一臺得手。甲○○旋以新臺幣（下同）三百元之
    代價將上開竊得之音響換片箱售予不知情之己○○。嗣因丁○○透過雅虎拍賣網站發覺己○○拍賣與其上開所失竊音響
    換片箱相同之物品，乃與己○○相約於九十六年二月二十四
    日十五時五十分許，在嘉義市○○○路與上海路口交易，經
    丁○○當面確認該音響換片箱為其所失竊之物品後乃報警處
    理，再經警循線於九十六年三月六日十九時三十分許，在嘉
    義市○○路與延平街口查獲甲○○，並經其同意在其所居住
    、位在嘉義市○○街一０一號「王子飯店」三０三室內搜索
    查扣其所有如附表編號一、編號二所示物品，而查知上情。
二、甲○○於上開為警查獲後，竟仍不知悔改，先後於：（一）
    九十六年三月三十日凌晨一時三十分許，在嘉義縣水上鄉寬
    士村崎子頂三十四之七十六號前，另起竊盜犯意，意圖為自
    己不法之所有，以其所有、如附表編號三所示之鑰匙一支，
    竊取丙○○所有、車牌號碼LPP -816號重型機車得手。（二
    ）同日凌晨二時二十五分許，騎乘上開竊得之重型機車至嘉
    義市○區○○路一六０巷九十三號前，另起攜帶兇器竊盜之
    犯意，意圖為自己不法之所有，穿戴其所有、如附表編號五
    、編號六所示之手套及口罩，並攜帶其所有、如附表編號四
    及編號七所示、客觀上足以作為兇器使用之電擊棒及自製螺
    絲起子各一支（規格、材質詳如附表編號四、編號七所示）
    ，開啟乙○○所有、車牌號碼GR -1357號自小客車之右前車
    門，並進入車內著手翻找財物時，適為車主乙○○所發覺並
    通知其夫戊○○持小手電筒上前查看，甲○○因而未及竊得
    財物即自車內衝出欲逃離現場，戊○○見狀遂在後追躡並呼
    喊抓賊，甲○○見戊○○緊追不捨，為脫免逮捕，竟持其所
    攜帶之上開電擊棒開啟放電開關回頭朝戊○○靠近，並向戊○○恫稱：「你要抓我，我就要電你！」等語，而以此方式
    對戊○○當場施以脅迫，使其難以抗拒。嗣因多名鄰人聽聞
    戊○○呼喊抓賊聲響分持木棍前來協助圍捕，始以人數優勢
    持木棍將電擊棒打落後制伏甲○○，再交由趕至現場之警員
    處理，並當場扣得其所有如附表編號三至編號七所示物品，
    而查獲上情。
三、案經嘉義市警察局第一分局報請臺灣嘉義地方法院檢察署檢
    察官偵查起訴。
    理  由
一、按被告以外之人於審判外之陳述，雖不符刑事訴訟法第一百
    五十九條之一至第一百五十九條之四之規定，而經當事人於
    審判程序同意作為證據，法院審酌該言詞陳述或書面陳述作
    成時之情況，認為適當者，亦得為證據。當事人、代理人或
    辯護人於法院調查證據時，知有第一百五十九條第一項不得
    為證據之情形，而未於言詞辯論終結前聲明異議者，視為有
    前項之同意，刑事訴訟法第一百五十九條之五定有明文。查
    被告甲○○及指定辯護人於言詞辯論終結前，對於卷附證人
    丁○○、己○○、丙○○警詢時之證詞、證人戊○○、乙○○警詢時及偵查中之證詞、搜索同意書、嘉義市警察局第一
    分局搜索扣押筆錄及扣押物品目錄表、被害報告單、贓物認
    領保管單等證據方法，均同意作為證據，且對證據能力，均
    未聲明異議。本院審酌上開言詞陳述及書面陳述作成時之情
    況，認無顯不適當之情形，且採納上開傳聞證據，尚無礙於
    被告與辯護人於程序上之彈劾詰問權利，而認上開傳聞證據
    合於刑事訴訟法第一百五十九條之一、之四、之五等規定，
    因而均具證據能力，合先敘明。
二、訊據被告甲○○對於上開事實一及事實二之（一）之犯行均
    坦承不諱（見本院卷第28頁至第30頁、第175頁、第180頁）
    ，核與證人丁○○、己○○、丙○○警詢時之證述情詞相符
    ，並有搜索同意書、嘉義市警察局第一分局搜索扣押筆錄、
    贓物認領保管單各乙份及被害被告單二份在卷可稽，復有如
    附表編號一至編號三所示物品扣案可佐，均足徵被告上開自
    白確與事實相符，應堪採信。此外，被告攜往如事實一所示
    時、地用以行竊如附表編號一、編號二所示之Ｔ型板手二支
    及Ｌ型板手一支，其規格、材質詳如附表編號一、編號二備
    註欄所示，業據本院當庭勘驗無訛（見本院卷第177頁），
    而被告所持上開板手，既均為金屬材質且均為質地堅硬之物
    ，故若持以傷人，自足以對人之生命、身體構成危害，客觀
    上具有危險性而得作為兇器使用無疑。是上開二部份事證明
    確，被告上開事實一及事實二之（一）犯行至堪認定，均應
    依法論科。
三、訊據被告甲○○固坦承上開事實二之（二）攜帶兇器著手行
    竊之事實，然矢口否認有何加重準強盜罪犯行，辯稱：伊該
    次僅要行竊，伊並未開啟電擊棒脅迫證人戊○○，當時伊係
    按錯按鈕，且並未致證人戊○○心生畏懼云云。惟查：
  （一）九十六年三月三十日凌晨二時二十五分許，被告騎乘所
        竊得、車牌號碼LPP -816號重型機車至嘉義市○區○○
        路一六０巷九十三號前，穿戴其所有、如附表編號五、
        編號六所示之手套及口罩，並攜帶其所有、如附表編號
        四及編號七所示之電擊棒及自製螺絲起子各一支，開啟
        被害人乙○○所有、車牌號碼GR -1357號自小客車之右
        前車門，並進入車內著手翻找財物時，適為被害人乙○○所發覺並通知其夫戊○○持小手電筒上前查看，被告
        因而未及竊得財物即自車內衝出欲逃離現場，證人戊○○見狀遂在後追躡並呼喊抓賊等情，業據被告迭於警詢
        時、偵查中及本院審理時均供承不諱，亦與證人戊○○
        、乙○○於警詢時、偵查中及本院審理時之證詞互核相
        符，復有被害報告單、搜索同意書、嘉義市警察局第一
        分局搜索扣押筆錄各乙份、現場及扣案物照片八幀在卷
        可稽，並有被告所有、如附表編號四至編號七所示物品
        扣案可佐，是此部份事實，至為明灼，堪以認定。
  （二）證人戊○○見被告自車內衝出欲逃離現場，遂在後追躡
        並呼喊抓賊，被告見證人戊○○緊追不捨，竟持其所攜
        帶之上開電擊棒開啟放電開關回頭朝證人戊○○靠近，
        並向證人戊○○恫稱：「你要抓我，我就要電你！」等
        語，則據證人戊○○於本院審理時結證明確（見本院卷
        第161頁、第164頁），亦與其警詢時、偵查中之證詞互
        核一致，是其前後證詞並無瑕疵可指。參以證人乙○○
        就其案發時所見情形於本院審理時具結證稱：「（問：
        你於九十六年三月三十日凌晨你發現被告的時候，你有
        無看到被告拿什麼東西？）我看到他的時候，手上沒有
        拿東西，是他在跑的時候，我有聽到啪啪的聲音，好像
        是電擊棒的聲音。（問：被告在跑的時候，戊○○有無
        去追？）有。他追了很遠。」（見本院卷第 166頁）、
        「（問：後來被告從何處跑出來？）戊○○就從我們家
        車子前面走過去說裡面有無人，我就聽到有砰的開門聲
        音，後來就聽到啪啪的聲音，被告就跑掉了，我先生就
        追過去。」（見本院卷第 169頁）等語，亦與證人戊○○上開證述情詞互核相符，足徵證人戊○○上開證詞並
        無誇大渲染之處。再對照被告於本院訊問時及審理時就
        證人戊○○追躡之過程亦供稱：「‧‧‧我就看車內駕
        駛座旁邊的置物箱裡面有無東西可以偷取。因為那個是
        中央扶手置物箱的蓋子，所以我有翻看裡面有無東西。
        （問：後來？）後來我有看到車主就從車的前面而來，
        我就趕快跑下車，準備要跑，我就跑給他追。（問：你
        看到幾個人過來？）一個人，是男的。我就跑給他追，
        追沒有多遠，大約追了二十、三十公尺。我跑到道路時
        ，旁邊有住戶拿棍子出來，那個旁邊的住戶叫我不要跑
        。（問：那個男的追你的時候，有無叫什麼？）他說抓
        小偷，所以別人聽到就跑出來。那個旁邊的住戶就要拿
        棍子要打我，我就拿電擊棒出來擋，所以電擊棒就斷掉
        了。」（見本院卷第32頁）、「（問：你跑的時候，戊○○有無追你？）有。（問：後來你有無停下來？）有
        。我叫他不要再追我了。」（見本院卷第178頁、第179
        頁）等語，確與證人戊○○所證述追捕情節大致相符，
        更見其證詞並非憑空杜撰。況證人乙○○於本院審理時
        更當庭請求本院給予被告自新之機會，復未向被告請求
        任何賠償（見本院卷第170頁），益徵上開證人俱無設
        詞構陷被告之動機，故渠等證詞之憑信性更無可疑。是
        由被告上開持電擊棒朝證人戊○○靠近之時機、動作及
        言詞以觀，顯見被告主觀上係為為脫免證人戊○○之逮
        捕而為上開行為殆無疑義。
  （三）被告固辯稱：伊並未開啟電擊棒脅迫證人戊○○，當時
        係按錯按鈕，且並未致證人戊○○心生畏懼云云。惟按
        刑法第三百二十九條準強盜罪之規定，將竊盜或搶奪之
        行為人為防護贓物、脫免逮捕或湮滅罪證而當場施強暴
        、脅迫之行為，視為施強暴、脅迫使人不能抗拒而取走
        財物之強盜行為，乃因準強盜罪之取財行為與施強暴、
        脅迫行為之因果順序，雖與強盜罪相反，卻有時空之緊
        密連接關係，以致竊盜或搶奪故意與施強暴、脅迫之故
        意，並非截然可分，而得以視為一複合之單一故意，亦
        即可認為此等行為人之主觀不法與強盜行為人之主觀不
        法幾無差異；復因取財行為與強暴、脅迫行為之因果順
        序縱使倒置，客觀上對於被害人或第三人所造成財產法
        益與人身法益之損害卻無二致，而具有得予以相同評價
        之客觀不法。故擬制為強盜行為之準強盜罪構成要件行
        為，雖未如刑法第三百二十八條強盜罪之規定，將實施
        強暴、脅迫所導致被害人或第三人不能抗拒之要件予以
        明文規定，惟必於竊盜或搶奪之際，當場實施之強暴、
        脅迫行為，已達使人難以抗拒之程度，其行為之客觀不
        法，方與強盜行為之客觀不法相當，而得與強盜罪同其
        法定刑，司法院大法官釋字六三０號解釋闡述甚詳。查
        被告上開行為時所攜帶之電擊棒及自製螺絲起子，規格
        、材質詳如附表編號四、編號七備註欄所示等情，業據
        本院當庭勘驗無訛（見本院卷第177頁、第178頁），且
        該電擊棒於案發當時係功能正常，開啟放電開關後會發
        出聲響及藍色電光等情，此據證人戊○○於本院審理時
        結證明確（見本院卷第 163頁），是由上開物品之規格
        、材質及客觀特性以觀，若持以攻擊人身均足以成傷甚
        明。而被告於攜帶上開兇器著手行竊後，為證人乙○○
        所發覺而欲逃離現場之際，見證人戊○○在後緊追不捨
        ，被告即當場持其所攜帶之上開電擊棒朝證人戊○○靠
        近並向證人戊○○恫稱：「你要抓我，我就要電你！」
        等詞，以脫免逮捕，業如上述。而由被告所持用之電擊
        棒客觀功能特性以觀，其放電時啪啪作響、電光懾人，
        配合被告持以朝向證人戊○○靠近之動作，其自足以對
        生命、身體造成立即威脅至為顯然。又證人戊○○於本
        院審理時具結證稱：「（問：你如何確定被告的電擊棒
        是有開啟？）因為被告的電擊棒有聲音，還有藍色的光
        ，他開了二、三次。因為我當過警察，所以我知道。（
        問：你剛剛說電擊棒開二、三次，都是何時開的？）第
        一次是被告下車門的時候。第二次是被告跑到小巷子的
        時候又開一次，當時我在追被告時，他跟我說你要抓我
        ，我就要電你，他就開啟電擊棒的。」（見本院卷第16
        3 頁）等語明確，足見被告案發前後並非僅開啟電擊棒
        放電功能乙次，是其辯稱伊係誤觸放電按鈕云云，顯係
        臨訟卸責之詞，並不足採。此外，證人戊○○於本院審
        理時就其與被告對峙之過程更結證稱：「‧‧‧他一停
        下來，我馬上就靠近，後來他拿出電擊棒向我靠近，所
        以我又趕快跑，他就一直跟在我後面，所以在巷子繞來
        繞去。‧‧‧（問：你剛剛說你追被告的時候，後來被
        告停下來，被告向你打開電擊棒，你當時為何要跑？）
        因為我怕被電到，受到傷害。」、「（問：後來被告如
        何被逮捕？）他從第三個巷子出來，有人拿棍子出來，
        他又往回跑，我就在大馬路的巷口等他，等他出來，很
        多人圍出來，他說我是小偷，鄰居問說你們二人誰是小
        偷，我說我住在這裡的，應該小偷才會戴口罩。後來鄰
        人就把被告的電擊棒打掉，把被告壓在地上，後來警察
        就來了。」（見本院卷第164頁、第165頁）等語，足見
        被害人戊○○當場確因懍於被告持電擊棒朝其靠近之動
        作及口出恫嚇之言詞，而難以抗拒被告之行為；若非多
        名鄰人聽聞證人戊○○呼喊抓賊聲響分持木棍前來協助
        圍捕，始以人數優勢持木棍將電擊棒打落並制伏被告，
        自難期待被害人於手無寸鐵、人單力薄之情形下能有何
        積極之反抗。是依被告所持兇器之種類、材質、客觀功
        能特性，及其行為之前後整體過程等客觀具體情狀以觀
        ，依一般社會通念判斷，被告顯係欲以其持用兇器靠近
        之動作、配合恫嚇之言詞而以脅迫加諸於被害人，且已
        使被害人精神上萌生恐懼之心理，而壓抑被害人之意思
        自由。其主觀上之不法與強盜行為人之主觀不法已幾無
        差異，其客觀上對於被害人所造成財產法益與人身法益
        之損害亦無二致，揆諸上開說明，被告上開脅迫行為自
        已達於使被害人難以抗拒之程度無疑。是被告辯稱伊並
        未致證人戊○○心生畏懼云云，自不足採。
  （四）綜上所述，上開事實二之（二）部份事證明確，被告所
        辯並不足信，其該部份犯行亦堪認定，應依法論科。
四、按刑法第三百二十一條第一項第三款所謂之「兇器」，其種
    類並無限制，凡客觀上足以對人之生命、身體、安全構成威
    脅，具有危險性之兇器均屬之，且祇須於犯罪時攜帶此種具
    有危險性之兇器為已足，並不以攜帶之初即有行兇之意圖為
    必要。查被告上開事實一及事實二之（二）行為時所攜帶、
    如附表編號一、編號二、編號四、編號七所示物品，若持以
    攻擊人身自足成傷，業如上述，其客觀上既對生命、身體及
    安全足以構成威脅，而具有危險性，自屬刑法第三百二十一
    條第一項第三款所指之「兇器」無訛。故核被告上開事實一
    部份所為，係犯刑法第三百二十一條第一項第三款之攜帶兇
    器竊盜罪；其事實二之（一）部份所為，則係犯刑法第三百
    二十條第一項之竊盜罪；至事實二之（二）部份，其攜帶兇
    器著手行竊後，因遭被害人發覺而未及竊得財物，其為脫免
    逮捕，當場持電擊棒開啟放電開關對證人戊○○靠近並口出
    恫嚇言詞而施以脅迫，致使被害人難以抗拒，故核其所為，
    係犯刑法第三百二十九條之準強盜罪，而有刑法第三百二十
    一條第二項、第一項第三款之情形，應以刑法第三百三十條
    第二項、第一項之加重準強盜未遂罪論處。而被告所犯上開
    三罪，行為分殊，犯意各別，應分論併罰。又被告上開事實
    二之（二）部分雖著手於加重竊盜行為之實施，惟尚未竊得
    他人財物，即為脫免逮捕而當場施以脅迫，是其加重準強盜
    犯行僅止於未遂，業如上述，爰依刑法第二十五條第二項之
    規定減輕其刑。爰審酌被告為國中畢業之智識程度，前有竊
    盜、違反毒品危害防制條例及偽證前科之素行，並衡酌其各
    次竊得財物之價值，其於九十六年三月六日為警查獲事實一
    部份竊盜犯行後，竟再另行起意而實行上開事實二所示犯行
    ，顯見其無視法律規範之輕率態度，且其事實二之（二）部
    份係攜帶兇器竊盜因遭人發現而未遂後，竟為脫免逮捕而對
    追躡者當場施以脅迫，對於被害人財產及人身造成之莫大危
    害，其行為更為可訾，並考量其犯罪後坦承事實一及事實二
    之（一）部分之犯行，就該二次犯行部份接受裁判態度良好
    ，然就事實二之（二）部份犯行，仍飾詞卸責，難認此部份
    有悛悔之意等一切情狀，分別量處如主文所示之刑，以資懲
    儆。至起訴書犯罪事實欄固記載被告前因案經判處有期徒刑
    三年，於九十五年十一月二十九日執行完畢云云。然查被告
    前於九十年間因違反毒品危害防制條例案件，經本院以九十
    年度易字第三三二號判處有期徒刑一年二月，經提起上訴，
    再經臺灣高等法院臺南分院以九十年度上易字第一０一六號
    駁回上訴確定；復於九十一年間因違反毒品危害防制條例案
    件，經本院以九十一年度訴字第二七一號判處應執行有期徒
    刑三年確定，上開二罪接續執行，迄九十五年三月十日縮短
    刑期假釋出監等情，此有被告之臺灣高等法院被告前案紀錄
    表乙份在卷可憑。而被告於上開假釋期內因更犯他罪而遭撤
    銷假釋等情，則有臺灣嘉義監獄九十六年十月三日嘉監教字
    第0960015448號函及附件（法務部核准撤銷假釋函及臺灣嘉
    義監獄報請撤銷假釋報告表）乙份在卷可佐，是被告上開所
    受徒刑之執行尚未完畢，故本件上開犯行自均不構成累犯，
    附此敘明。又被告本件事實一及事實二之（一）部份犯行之
    犯罪時間，均在九十六年四月二十四日以前，復無不得減刑
    之例外情形，合於中華民國九十六年罪犯減刑條例第二條第
    一項第三款之規定，爰依上開條例就事實一及事實二之（一
    ）部份犯行分別減其宣告刑二分之一後如主文所示之刑，並
    與事實二之（二）部份定其應執行刑。至扣如附表所示之物
    ，均為被告所有，且分別為供本案犯罪所用之物，業經被告
    供明在卷（見本院卷第178頁、第181頁），均依刑法第三十
    八條第一項第二款規定宣告沒收。
據上論斷，應依刑事訴訟法第二百九十九條第一項前段、刑法第
三百二十條第一項、第三百二十一條第一項第三款、第三百二十
九條、第三百三十條第二項、第一項、第二十五條第二項、第五
十一條第五款、第三十八條第一項第二款，刑法施行法第一條之
一第一項、第二項前段，中華民國九十六年罪犯減刑條例第二條
第一項第三款、第七條、第十一條，判決如主文。
本案經檢察官陳則銘到庭執行職務。
中　　華　　民　　國　　96　　年　　10　　月　　31　　日
                  刑事第一庭  審判長法  官  許進國
                                    法  官  黃琴媛
                                    法  官  曾宏揚
上列正本證明與原本無異。
如不服本判決，應於判決送達後十日內向本院提出上訴狀，上訴
書狀依法應敘述具體理由，如未敘述具體理由者，應於上訴期間
屆滿後二十日內補提理由書於本院（均應附繕本）。告訴人或被
害人如對於本判決不服者，應具備理由請求檢察官上訴，其上訴
期間之計算係以檢察官收受判決正本之日期為準。
中　　華　　民　　國　　96　　年　　10　　月　　31　　日
                                    書記官  陳慶昀
附錄論罪科刑法條：
刑法第三百二十一條
（加重竊盜罪）
犯竊盜罪而有左列情形之一者，處 6 月以上、 5 年以下有期徒
刑：
一  於夜間侵入住宅或有人居住之建築物、船艦或隱匿其內而犯
    之者。
二  毀越門扇、牆垣或其他安全設備而犯之者。
三  攜帶兇器而犯之者。
四  結夥三人以上而犯之者。
五  乘火災、水災或其他災害之際而犯之者。
六  在車站或埠頭而犯之者。
前項之未遂犯罰之。
刑法第三百二十九條
（準強盜罪）
竊盜或搶奪，因防護贓物、脫免逮捕或湮滅罪證，而當場施以強
暴脅迫者，以強盜論。
刑法第三百三十條
（加重強盜罪）
犯強盜罪而有第 321 條第 1 項各款情形之一者，處 7 年以上有
期徒刑。
前項之未遂犯罰之。
附表：
┌───┬──────┬────────────────────────┐
│編號  │物品及數量  │備註（規格、材質）                              │
├───┼──────┼────────────────────────┤
│一    │T型板手貳支 │一、較短之Ｔ型扳手為塑膠把手，前端附加鐵質之一字│
│      │            │    型螺絲起子，把手部分長8.5公分、附加之鐵質部 │
│      │            │    分長3公分、質地堅硬。                       │
│      │            │二、較長之Ｔ型扳手為塑膠把手，前端附加鐵質之一字│
│      │            │    型螺絲起子，把手部分長9.7公分，附加之鐵質部 │
│      │            │    分長5公分、質地堅硬。                       │
├───┼──────┼────────────────────────┤
│二    │L型板手壹支 │Ｌ型扳手為鐵製的，一邊為扳手，一邊尖端銳利，可以│
│      │            │作為鑰匙開啟之用，扳手部分長9公分，作鑰匙用的長 │
│      │            │8.5公分。                                       │
├───┼──────┼────────────────────────┤
│三    │鑰匙壹支    │                                                │
├───┼──────┼────────────────────────┤
│四    │電擊棒壹支  │電擊棒為圓形、塑膠材質，長23公分、前端的直徑長4 │
│      │            │公分。                                          │
├───┼──────┼────────────────────────┤
│五    │白手套壹雙  │                                                │
├───┼──────┼────────────────────────┤
│六    │黑色口罩壹個│                                                │
├───┼──────┼────────────────────────┤
│七    │自製螺絲起子│自製螺絲起子沒有握把，材質鐵製，長5.5公分。     │
│      │起子壹支    │                                                │
└───┴──────┴────────────────────────┘
